【裁判字號】    90,台上,2397
【裁判日期】    900419
【裁判案由】    違反懲治走私條例
【裁判全文】
最高法院刑事判決                                九十年度台上字第二三九七號
    上  訴  人  乙○○
                甲○○
                丙○○
右上訴人等因違反懲治走私條例案件，不服台灣高等法院台南分院中華民國九十年一
月三十一日第二審判決（八十九年度上訴字第一六四一號，起訴案號：台灣雲林地方
法院檢察署八十九年度偵字第一三五二號），提起上訴，本院判決如左：
    主  文
上訴駁回。
    理  由
按刑事訴訟法第三百七十七條規定，上訴於第三審法院，非以判決違背法令為理由，
不得為之。是提起第三審上訴，應以原判決違背法令為理由，係屬法定要件。如果上
訴理由狀並未依據卷內訴訟資料，具體指摘原判決不適用何種法則或如何適用不當，
或所指摘原判決違法情事，顯與法律規定得為第三審上訴理由之違法情形，不相適合
時，均應認其上訴為違背法律上之程式，予以駁回。本件上訴人賴明庸、甲○○、丙
○○上訴意旨略稱：(一)原判決認定上訴人等知悉所運送之物品係未稅洋菸，係以台中
港警所麥寮港警察隊警員張智銘所證：「看起來就像香菸」及扣案之未稅洋菸經清點
後發現有散裝洋菸三十條等語為依據。惟張智銘於第一審係證稱：「當場除查獲整箱
之未稅洋菸外，有無散裝未稅洋菸我不清楚，是後來清點時才知有三十多條之散裝洋
菸」，足見散裝洋菸三十條並非於查獲時看到，而係在麥寮港警所清點時始看到。再
者，警員黃見龍及張智銘並非最先到現場者，據第一批抵達現場之嘉義縣調查站調查
員朱忠政證稱：「並無看見零散之洋菸，自外觀上並看不出箱子內裝有未稅洋菸」，
足見上訴人等於搬運時，扣案之洋菸均以黑色塑膠袋包裝，上訴人等均無法得知係未
稅洋菸。至證人朱忠政雖另證稱：有經驗者應可得知其為未稅洋菸云云，惟此純屬朱
忠政個人意見、推測之詞，並不得作為證據，原判決在無積極證據下，認定上訴人等
犯罪，其採證顯然違背證據法則，亦有應調查之證據未予調查之違法。(二)原判決以上
訴人等前曾違反懲治走私條例罪，認上訴人等對於所運送之物品為未稅洋菸亦應無不
知之理。惟上訴人等固曾違反懲治走私條例，但所走私之物並非均為洋菸，原判決以
上訴人等前曾犯懲治走私條例之罪，進而推論上訴人等應知悉所運送之物品為洋菸，
顯違論理法則。(三)船員陳昭明稱：「……是用塑膠袋包著的」，黃建億稱：「……包
裝是黑色的袋子」，丙○○於第一審供承：「船長在澎湖外海時，有告訴我這是吃的
東西」，另證人朱忠政於第一審亦證稱：「均以黑色的袋子一箱箱裝起來，並無看見
零散之洋菸，自外觀上看，並看不出來箱子內裝有未稅洋菸」，足見上訴人等均不知
所運送者係未稅洋菸。原判決就上開有利上訴人等之證言，均未予採納，亦未說明不
予採納之理由，顯有判決理由不備之違法等語。
惟查本件原判決依憑乙○○於警訊中供述：「……其中一人在船上向我喊叫表示他的
二艘船上有『一些』洋菸，請我幫忙運送回東九碼頭，自然會有人來搬運，我原本不
答應，但是那二艘類似貨輪之船隻上的人員，隨即將貨輪上的洋菸丟到宏謚輪，我只
好勉強答應運送，並與該類似貨輪上的人員洽談運費等事宜，達成一箱洋菸運費新台
幣（下同）五十元之協議……」，同案共犯陳昭明於偵查及第一審審理時供稱：「船
長有告訴我們回去後若有拿到錢，每箱給三十元」等語，同案共犯黃建億於警訊中供
述：「船長乙○○只說等走私成功再補貼我們費用，並沒有講明多少」，另於第一審
審理時，亦供稱：「船長有說要補貼一些費用給我們」等語，丙○○於警訊中供稱：
「……因為該批洋菸用麻布袋裝著，隱約可看出箱子的形狀，我認為應該是香菸，所
以才同意將該批未稅洋菸搬運上岸，如果是毒品、槍枝的話，我就不要參與走私」，
其於第一審供稱：「船長說東西搬完後，再告訴我們要給我們多少錢」等語，及查扣
未稅洋菸計有大衛杜夫牌（Davidoff）十六萬八千包、七星牌（Seven Star）六萬三
千八百包及七星牌（Mild Seven）十八萬二千五百包之扣押物品表，暨認上開未稅洋
菸完稅價格分別為三百七十八萬三千三百六十元、一百零五萬九千零八十元及二百五
十九萬一千五百元之財政部台中關稅局八十九年四月十二日中普緝字第八九一○一四
七八號函等證據，認定乙○○係「宏謚輪」工作拖船之船長，陳昭明（業經第一審判
處罪刑確定）係該船之代理輪機長，黃建億（業經第一審判處罪刑確定）、甲○○及
丙○○則均為該船船員。其等五人於民國八十九年三月二十一日上午，自雲林縣麥寮
工業港駕駛上開工作船出海作業，於同日晚上八時許，在澎湖目斗嶼外海約十浬處之
我國領海，遇有不詳之商船二艘，明知該商船上所載運之物品為管制進口之走私物品
未稅洋菸，竟共同基於運送管制進口之走私物品之犯意聯絡，以每箱五十元之代價，
自該商船上共同接駁完稅價格已逾公告數額之未稅菸類即大衛杜夫牌（Davidoff，十
六萬八千包，完稅價格為三百七十八萬三千三百六十元）、七星牌（Seven Star，六
萬三千八百包，完稅價格為一百零五萬九千零八十元）及七星牌（Mild Seven，十八
萬二千五百包，完稅價格為二百五十九萬一千五百元）共計八百二十八箱上船，並藏
於密艙內，而於同年月二十二日下午約三時許，進入雲林縣麥寮工業港，欲再轉交予
綽號「阿喜」之成年男子。嗣於同年月二十三日凌晨零時許，乙○○、陳昭明、黃建
億、甲○○及丙○○等五人自停泊於雲林縣麥寮工業港東九號碼頭之「宏謚輪」上搬
運走私之未稅洋菸上岸時，為警當場查獲等情，因而維持第一審論處上訴人等共同運
送私運管制物品進口逾公告數額之走私物品（均為累犯）各罪刑之判決，駁回上訴人
等在第二審之上訴，已明其所憑之證據及認定之理由，從形式上觀察，並無違背法
令之情形存在。而乙○○既已明確供稱有人在上揭海面船上委請其運送洋菸回台等語
，及船員陳昭明、黃建德、丙○○均供稱乙○○向伊等表示若走私成功，會給付伊等
若干費用各等語，丙○○且稱：「該批洋菸用麻布袋裝著，隱約可看出箱子的形狀，
我認為應該是洋菸」，顯見上訴人等均明知所運送之貨物應為未稅洋菸，原判決依憑
前揭證據，認定上訴人等有共同運送走私物品犯行，要無應於審判期日調查之證據未
予調查或採證違背論理法則、證據法則或有理由不備之違法可言。至船員陳昭明、黃
建億、證人朱忠政雖稱上開未稅洋菸係以黑色袋子一箱箱裝起來云云，及丙○○於第
一審改稱船長曾告知上開走私物品乃吃的東西云云，惟此不足為有利上訴人等之認定
，原判決縱未說明上開證詞不足採之理由，均難指摘為理由不備。另原判決採信證人
朱忠政所證：「有經驗者應可得知其為未稅洋菸」之證詞縱有不當，惟除去此項證據
，仍應為同一事實之認定，即於判決主旨無影響，亦難執以為上訴之理由。上訴意旨
，並未依據卷內訴訟資料為具體之指摘，核與法律規定得為第三審上訴理由之違法情
形不相適合，其等上訴為違背法律上之程式，應予駁回。
據上論結，應依刑事訴訟法第三百九十五條前段，判決如主文。
中      華      民      國     九十     年      四      月     十九     日
                              最高法院刑事第十庭
                                  審判長法官  莊  登  照
                                        法官  洪  明  輝
                                        法官  蔡  清  遊
                                        法官  黃  一  鑫
                                        法官  林  秀  夫
      右正本證明與原本無異
                                              書  記  官
中      華      民      國     九十     年      四      月     三十     日


司法院資訊處製作；財團法人民間司法改革基金會備份。
